臺灣高雄地方法院民事裁定
108年度消債更字第354號
聲  請  人  楊美珠  
0000000000000000

0000000000000000

代  理  人  呂帆風律師
上列當事人因消費者債務清理事件聲請更生，本院裁定如下：
    主  文
聲請人楊美珠自中華民國一百零九年三月三日下午四時起開始更
生程序。
命司法事務官進行本件更生程序。
    理  由
一、聲請意旨略以：伊無力清償債務，曾依消費者債務清理條例
    向安泰商業銀行提出前置協商方案成立，協商內容不詳（詳
    如後述），聲請人勉為償還數期後仍不得已毀諾。因聲請人
    有不能清償債務或有不能清償之虞，復未經法院裁定開始清
    算程序或宣告破產，爰聲請更生等語。
二、按債務人不能清償債務或有不能清償之虞者，得依本條例所
    定更生或清算程序，清理其債務。債務人無擔保或無優先權
    之債務總額未逾新臺幣（下同）12,000,000元者，於法院裁
    定開始清算程序或宣告破產前，得向法院聲請更生。法院開
    始更生程序之裁定，應載明其年、月、日、時，並即時發生
    效力。法院裁定開始更生或清算程序後，得命司法事務官進
    行更生或清算程序，必要時得選任律師、會計師或其他適當
    之自然人或法人一人為監督人或管理人。消費者債務清理條
    例（下稱消債條例）第3條、第42條第1項、第45條第1項及
    第16條第1項分別定有明文。
三、經查：
  ㈠經核，聲請人於民國97年10月間協商成立後，繳納數期即未
    行繳款，最大債權銀行安泰商業銀行於98年9月19日通報毀
    諾（見本案卷第81頁安泰商業銀行陳報狀），而聲請人稱因
    子女出生、支出增加及收入不穩定導致毀諾等語（見本案卷
    第30頁聲請人說明書），安泰商業銀行則未提出協商內容、
    每期還款金額及聲請人申請上開協商時曾提出之收入等相關
    證明，則聲請人所稱有不可歸責於己之事由，致不能履行原
    協商條件，本院即推定為真，是聲請人主張其於與債權銀行
    達成協商結論後，因不可歸責於己之事由致履行顯有重大困
    難，即認可信。
  ㈡次查，聲請人於106年及107年度申報所得分別為430,957元、
    242,123元（其中華瀚保險經紀人有限公司所得分別為404,7
    79元、241,220元），名下有2006年出廠之普通重型機車1部
    ，勞工保險投保於台南市保險服務職業工會，投保薪資為23
    ,100元，另有新光人壽1張保單解約金15,511元、南山人壽4
    張保單解約金共16,438元（其中2張保單尚有欠款餘額各3,6
    99元、7,142元）。又聲請人於華瀚保險經紀人有限公司擔
    任經理，自陳因家庭及經濟環境不佳影響業績，為補貼家用
    ，自108年9月2日起於「旺旺蔬食」擔任廚房助手，以日薪6
    00元計，每月薪資約15,000元，而據華瀚保險經紀人公司函
    覆之壽險業務佣金應領清冊所載108年1月至8月之實領金額
    共9,352元及產險業務佣金應領清冊所載108年1月至8月之實
    領金額共37,568元，復據聲請人名下之合作金庫銀行存摺交
    易明細，108年5月30日至11月29日由「華瀚保險經紀人」存
    入「薪資」計12筆共62,662元，未領取社會局補助等情，此
    有財產及收入狀況說明書（108年度司消債調字第403號卷，
    下稱調解卷，第3頁）、債權人清冊（調解卷第4頁）、戶籍
    謄本（調解卷第6頁）、財團法人金融聯合徵信中心前置協
    商專用債權人清冊（調解卷第8至9頁）、信用報告（調解卷
    第11至12頁）、勞工保險被保險人投保資料表（調解卷第16
    頁）、高雄市政府社會局社會福利資訊料查詢表（本案卷第
    13至15頁）、華瀚保險經紀人壽險及產險業務佣金應領清冊
    （本案卷第25至26頁）、新光人壽保險股份有限公司陳報狀
    （本案卷第27至28頁）、財政部高雄國稅局106年及107年度
    綜合所得稅各類所得資料清單及總歸戶財產查詢清單（本案
    卷第31至33頁）、員工職務證明書（本案卷第43頁）、存摺
    （本案卷第44頁及反面、第68至75頁、第98頁）、商業保險
    投保資料查詢結果表（本案卷第77頁）、薪資證明單（本案
    卷第99頁）、南山人壽保險股份有限公司函（本案卷第100
    至101頁）、機車行照（本案卷第80頁）等在卷可參。則在
    查無聲請人有其他收入來源之情形下，佐以其現年40歲，10
    7年度平均每月所得為20,177元（計算式：242,123÷12＝20,1
    77，本件均係採四捨五入計算），其自陳108年9月起受僱於
    「旺旺蔬食」，惟持續有華瀚保險經紀人公司收入，如以其
    108年5月30日至11月29日共領取華瀚保險經紀人公司收入62
    ,662元，換算平均每月為10,444元（計算式：62,662÷6＝10,
    444），加計於旺旺蔬食之每月收入15,000元，合計25,444
    元，與聲請人曾於108年10月5日具狀表示預估收入25,000元
    （見本案卷第30頁）數額相當，是本院認以每月25,444元作
    為核算其現在償債能力之基礎，堪認妥適。
  ㈢關於聲請人個人日常必要支出部分，按債務人必要生活費用
    ，以最近一年衛生福利部或直轄市政府所公告當地區每人每
    月最低生活費一點二倍定之，消債條例第64條之2第1項定有
    明文。本院參酌衛福部社會司所公告109年度高雄市最低生
    活費標準為13,099元，則聲請人每月生活所必需除有特殊情
    形並有證據證明者外，自宜以此數額之1.2倍即15,719元為
    度，始得認係必要支出。又上開最低生活費用之標準，係照
    當地近1年平均每人消費支出60％，依其基準之家庭收支調查
    報告調查表格式示有關經常性支出之調查項目，其原即包括
    利息支出、食品、衣著、房租及水費、電費、醫療保健、交
    通、娛樂、教育等基本生活需求；因聲請人於調解程序陳稱
    居住於父親名下房屋，沒有給房屋使用費等語，故於計算聲
    請人個人每月必要生活費時，即應自前開已包括聲請人居住
    費用在內，扣除相當於房租支出所佔比例24.36％，俾免重複
    計列費用，而符公平之旨，則依此計算之結果，聲請人每月
    之必要生活費在不含居住費用之情形下，即應為11,890元【
    計算式：15,719－（15,719×24.36%）＝11,890】。聲請人主
    張每月必要支出約10,000元（見調解卷第38頁反面），低於
    本院計算之基準，尚屬合理。
  ㈣至扶養部分，聲請人主張須扶養3名未成年子女，每月扶養費
    各2,500元。經查，聲請人與前配偶張安正育有之長子張○侑
    係96年生、長女張○蕙係100年生、次女張○芳係104年生，3
    名子女於106年及107年度申報所得均為0元、名下均無財產
    、每月各領取特殊境遇補助2,310元，次女原領取2至4歲育
    兒津貼每月2,500元，嗣因就讀公共化或準公共幼兒園，自1
    08年9月起停止發放等情，此有戶籍謄本、所得資料及財產
    查詢清單、聲請人存摺、高雄市特殊境遇子女生活津貼證明
    書、高雄市政府社會局社會福利資訊料查詢表、2至4歲育兒
    津貼核定通知書、停止發放通知書、學雜費繳費清單等在卷
    可憑（調解卷第6頁、本案卷第16至24頁、第34至42頁、第6
    5至69頁、第78頁、第84頁）。扶養費用部分，參照民法第1
    118條、第1119條規定，其負扶養義務之程度，亦應考量其
    目前身負債務之窘境，所負擔之扶養義務能力，自非與一般
    人難謂為相當，並依消費者債務清理條例第64條之2第1項及
    第2項規定，債務人必要生活費用，以最近一年衛生福利部
    或直轄市政府所公告當地區每人每月最低生活費一點二倍定
    之；受扶養者之必要生活費用，準用第1項規定計算基準數
    額，並依債務人依法應負擔扶養義務之比例認定之，而109
    年度高雄市每人每月生活所必需即為最低生活費標準13,099
    元之1.2倍即15,719元，考量3名子女與聲請人同住，無房屋
    費用支出，本院認即應以109年度高雄市每人每月不含房屋
    支出之生活所必需11,890元（詳如前述）為度；又據聲請人
    提出之離婚協議書所載：「3名子女權利義務之行使約定由
    聲請人監護扶養。」（本案卷第79頁），聲請人陳稱前配偶
    張安正投資失利、負債，無力負擔扶養費等語（見本案卷第
    30頁），惟父母對於未成年子女之扶養義務，不因離婚而受
    影響，民法第1116條之2定有明文，本院復依職權調閱張安
    正之稅務電子閘門財產所得調件明細表、勞工保險投保資料
    及消債破產事件公告查詢結果，其於106年及107年度申報所
    得分別為225,475元、36,809元，勞工保險於南山人壽保險
    股份有限公司有加退保紀錄，無聲請更生或清算紀錄（參本
    案卷第93至95頁、第111頁），是前配偶並非無經濟能力之
    人，尚無法認定子女由聲請人獨力扶養，前配偶仍應與聲請
    人共同分擔子女之扶養費用，則聲請人負擔3名子女每月之
    扶養費扣除補助後即應以14,370元【計算式：（11,890×3－2
    ,310×3）÷2＝14,370】為度，而聲請人主張每月支出3名子女
    扶養費共7,500元，低於本院計算之基準，係屬合理。
  ㈤綜上所述，以聲請人現每月收入25,444元為其償債能力基準
    ，扣除個人必要生活費10,000元及子女扶養費7,500元後，
    餘7,944元，而聲請人目前負債總額為774,380元（參調解卷
    第30頁以下，包含：安泰銀行、國泰世華銀行、台新銀行、
    聯邦銀行、花旗銀行、匯豐銀行、裕融企業股份有限公司）
    ，扣除保險解約金計31,949元，以聲請人每月所餘按月攤還
    結果，如不計利息，需約8年【計算式：（774,380－31,949
    ）÷7,944÷12＝7.8】始能清償完畢，如加計利息負擔，其還
    款年限顯然更長，應認其已不能清償債務。此外，聲請人無
    擔保或無優先權之債務總額未逾12,000,000元，且無消債條
    例第6條第3項、第8條或第46條各款所定駁回更生聲請之事
    由存在，則聲請人聲請更生為有理由，應予准許，爰命司法
    事務官進行本件更生程序。
四、依消債條例第11條第1項、第45條第1項，裁定如主文。
中　　華　　民　　國　　109 　年　　3 　　月　　3 　　日
                  民事庭　法　　官　賴寶合
以上正本係照原本作成。
本裁定不得抗告。
中　　華　　民　　國　　109 　年　　3 　　月　　3 　　日
                          書記官  胡美儀